【裁判字號】    98,交聲,131
【裁判日期】    980222
【裁判案由】    違反道路交通管理處罰條例聲明異議
【裁判全文】
臺灣士林地方法院交通事件裁定         98年度交聲字第131號
原處分機關  臺北市交通事件裁決所
異  議  人
即受處分人  甲○○
上列異議人即受處分人因違反道路交通管理處罰條例案件，對於
臺北市交通事件裁決所於民國97年12月29日所為之處分（原處分
：北市裁罰字第裁22-AEU307132號）聲明異議，本院裁定如下：
    主  文
原處分關於甲○○汽車駕駛人，駕駛汽車經測試檢定酒精濃度超
過規定標準，罰鍰新臺幣肆萬伍仟元部分撤銷。
上開撤銷部分，不罰。
其餘異議均駁回。
    理  由
一、按汽車駕駛人飲用酒類或其他類似物後其吐氣所含酒精濃度
    超過每公升0.25毫克或血液中酒精濃度超過百分之0.05以上
    者，不得駕車，道路交通安全規則第114 條第2 款定有明文
    ；次按汽車駕駛人，駕駛汽車經測試檢定有酒精濃度超過規
    定標準者，處新臺幣15,000元以上60,000元以下罰鍰，並當
    場移置保管其車輛及吊扣其駕駛執照1 年，並應接受道路交
    通安全講習，道路交通管理處罰條例第24條第1 項第2 款、
    第35條第1 項第1 款亦有明定。
二、原處分意旨略以：異議人即受處分人甲○○於民國95年7 月
    5 日凌晨1 時53分許，騎乘車號CPX-050 號重機車，行經臺
    北市○○街221 巷15號前，因酒後駕車，經臺北市政府警察
    局員警對其進行呼氣酒精濃度測試，當場測得其呼氣酒精濃
    度測試值達0.94mg/L，已逾規定不得駕駛車輛之濃度標準，
    經警攔停掣單舉發違規，爰依道路交通管理處罰條例第35條
    第1 項第1 款、同條例第24條第1 項第2 款（原處分漏列此
    法條）之規定，處罰鍰新臺幣（下同）45,000元，吊扣駕駛
    執照12個月，並施以道安講習。
三、異議意旨略以：受處分人於上揭時、地，因酒後駕車，經警
    攔檢酒測值為0.94mg/L，超過規定之標準而為舉發，惟上開
    酒醉駕車之同一事實，業經臺灣士林地方法院檢察署檢察官
    為緩起訴處分，緩起訴期間為1 年，並命受處分人向國庫支
    付7 萬元，受處分人業於95年10月23日繳納完畢，依「一事
    不二罰」之原則，受處分人不應再受到上開裁罰，原處分應
    予撤銷云云。
四、按行政罰法第26條規定：「一行為同時觸犯刑事法律及違反
    行政法上義務規定者，依刑事法律處罰之。但其行為應處以
    其他種類行政罰或得沒入之物而未經法院宣告沒收者，亦得
    裁處之。前項行為如經不起訴處分或為無罪、免訴、不受理
    、不付審理之裁判確定者，得依違反行政法上義務規定裁處
    之。」，上開規定揭示「一事不二罰」之原則，其立法意旨
    係因一行為同時觸犯刑事法律及違反行政法上義務規定時，
    由於刑罰與行政罰同屬對不法行為之制裁，而刑罰之懲罰作
    用較強，故依刑事法律處罰，即足資警惕時，實無一事二罰
    再處行政罰之必要，且刑事法律處罰，由司法機關依法定程
    序為之，較符正當法律秩序，應予優先適用，職此，因同時
    觸犯刑事法律及違反行政法上義務規定之行為，行政機關得
    否科以與刑罰相類之行政罰處罰，端視該行為之刑事訴追或
    審判程序終局結果而定，若同一行為經刑事訴追、審判程序
    終局確定，行政機關自不得再予裁罰，至於沒入或其他種類
    行政罰，因兼具維護公共秩序之作用，為達行政目的，行政
    機關仍得併予裁處，又此所稱「其他種類行政罰」，係指違
    反行政法上之義務應受「裁罰性」之「不利處分」而言，依
    行政罰法第2 條規定，應包括剝奪或消滅資格、權利之吊銷
    證照處分在內。次按行政罰法第26條第2 項所謂「不起訴處
    分」，依文義解釋係指刑事訴訟法第252 條、第253 條之情
    形，而緩起訴乃刑事訴訟法為配合由職權主義調整為改良式
    當事人進行主義，所採行之起訴猶豫制度（最高法院94年度
    臺非字第215 號判例參照），自非不起訴處分。且刑事訴訟
    法上緩起訴制度，係於91年2 月8 日經總統公布，而行政罰
    法遲至94年2 月5 日經總統公布，若立法者有意就「緩起訴
    處分」排除一事不兩罰原則之適用，自應將其與不起訴處分
    並列於行政罰法第26條第2 項。另就行政罰法第26條第2 項
    其餘所列事項（為無罪、免訴、不受理、不付審理之裁判）
    觀之，皆無令被告受不利益負擔之可能，是以該法條項所指
    「不起訴處分」自應做相同解釋，而不包括緩起訴處分（臺
    灣高等法院花蓮分院96年度交抗字第8 號裁定意旨參照）。
    至原處分機關援引交通部95年7月17日交路字第0950006986
    號函示，並無拘束本院之效力，附此敘明。
五、本件違規事實，有原舉發通知單1 紙附卷可稽，並為受處分
    人所不爭執，本件受處分人確有於前揭時、地酒後駕車，且
    吐氣酒精濃度測定值達0.94mg/L而超過規定標準之事實，固
    堪認定。惟受處分人同一酒醉駕車之行為，因同時另犯刑法
    第185 條之3 之公共危險罪，業經臺灣士林地方法院檢察署
    檢察官於95年10月31日以95年度偵字第16259 號緩起訴處分
    確定在案，緩起訴期間為1 年，受處分人並已依緩起訴處分
    向國庫支付7 萬元，有緩起訴處分書、臺灣高等法院被告前
    案紀錄表各1 份在卷可按。前揭緩起訴處分實質上該當行政
    罰法第26條第1 項之「依刑事法律」之處罰，就受處分人酒
    後駕車之同一事實，於刑事責任部分，檢察官對於受處分人
    所為之緩起訴處分已產生實質刑罰之效果，並非不起訴處分
    ，業如前述。又道路交通管理處罰條例第35條所規定之裁處
    有關罰鍰部分，係對於違反交通法規應遵守義務之裁罰，與
    刑事制裁所欲達到保護交通安全之目的相同，二者既為相同
    之目的，且受處分人在本案所受緩起訴之制裁亦為金錢給付
    ，與原處分中之罰鍰處分均屬相同種類之金錢負擔，則處以
    較重之刑事制裁已足，應無重複處罰之必要。至吊扣駕駛執
    照12個月及施以道安講習部份，乃裁罰性之不利處分，為維
    護交通安全，促使駕駛人於飲酒後能知所警惕，有教導駕駛
    人了解交通規則並加強其遵循之必要，依行政罰法第26條第
    1 項但書之規定，仍得裁處之，原處分機關就此部分為裁罰
    ，並無違誤。
六、綜上述，受處分人上揭違規行為，既經臺灣士林地方法院檢
    察署檢察官為緩起訴處分確定，命受處分人繳納7 萬元予國
    庫，並已執行完畢，原處分機關依道路交通管理處罰條例第
    35條第1 項第1 款規定，重複裁處受處分人罰鍰45,000元，
    殊有違誤，應由本院將原處分關於罰鍰部分撤銷，並就此部
    分改諭知不罰；至原處分裁處受處分人吊扣駕駛執照12個月
    ，並施以道安講習部分，係屬行政罰法第26條但書所稱之「
    其他種類行政罰」，與刑事處罰無涉，原處分機關自得再予
    裁罰，此部分異議為無理由，應予駁回。
據上論斷，應依道路交通案件處理辦法第19條、第20條前段，裁
定如主文。
中    華    民    國    98    年    2     月    22    日
                    交通法庭法  官  陳美彤
以上正本證明與原本無異。
如不服本裁定應於送達後5日內向本院提出抗告狀。
                            書記官  吳旻玲
中    華    民    國    98    年    2     月    22    日


司法院資訊處製作；財團法人民間司法改革基金會備份。
